【裁判字號】    89,上易,1972
【裁判日期】    890726
【裁判案由】    耕地三七五減租條例
【裁判全文】
臺灣高等法院臺中分院刑事判決                  八十九年度上易字第一九七二號
    上  訴  人    臺灣台中地方法院檢察署檢察官
    上  訴  人
    即  被  告    己○○
    被      告    庚○○
    被      告    丁○○
    被      告    辛○○
    被      告    戊○○
    右五名被告共
    同選任辯護人  陳日炘
右上訴人等因被告等違反耕地三七五減租條例案件，不服臺灣臺中地方法院八十九年
度易字第八五號中華民國八十九年七月二十六日第一審判決（起訴案號：臺灣臺中地
方法院檢察署八十八年度調偵字第一四四號），提起上訴，本院判決如左：
      主  文
原判決撤銷。
己○○、庚○○、丁○○、辛○○、戊○○均無罪。
      理  由
一、本件公訴意旨略以：被告己○○、庚○○、丁○○、辛○○、戊○○係兄弟關係
    ，共同向甲○○承租坐落台中縣霧峰鄉○○段南勢小段九七地號之耕地，均明知
    承租人應自任耕作，且不得將耕地全部或一部轉租於他人，竟仍自不詳時間起，
    將上開耕地轉租予賴正雄、洪白宗及王慶一耕作。嗣於民國（下同）八十七年十
    二月間，經甲○○之子丙○○前往上開耕地察看，始發覺上情，經被害人甲○○
    提出告訴，甲○○於原審法院審理期間去世，由其子丙○○續行告訴，因認被告
    己○○、庚○○、丁○○、辛○○、戊○○五人均違反耕地三七五減租條例第十
    六條第一項之規定，應依同條例第二十四條之規定處罰等情。
二、惟按犯罪事實應依證據認定之，無證據不得推定其犯罪事實；又不能證明被告犯
    罪者，即應諭知無罪之判決，此於刑事訴訟法第一百五十四條及同法第三百零一
    條第一項分別定有明文。又依據耕地三七五減租條例第二十四條之規定，係以承
    租人違反同條例第十六條第一項之規定，為其犯罪之構成要件。而耕地三七五減
    租條例第十六條第一項既係規定：承租人應自任耕作，並不得將耕地全部或一部
    轉租於他人，則「承租人未自任耕作」、及「承租人將耕地全部或一部轉租於他
    人」，自均係耕地三七五減租條例第二十四條處罰規定之必要犯罪構成要件。如
    承租人僅未自任耕作，但未將耕地全部或一部轉租於他人，出租人縱得視個案情
    形，分別依據同條例第十七條第一項第四款或同條例第十九條第一項第一款等規
    定，於民事上主張終止租約或收回自耕，但依據罪刑法定原則，於上開情形，行
    為人既無將耕地全部或一部轉租於他人之行為，即難認與上開犯罪之構成要件相
    符，自不能以上開法條規定論科其罪責。訊據被告己○○、庚○○、丁○○、辛○○、戊○○等五人均矢口否認伊等有公訴人所指訴之犯罪情事，並一致辯稱：
    伊等均有自任耕作，且未轉租，僅曾在農忙時刻，將部分農作過程僱請賴正雄、
    洪白宗、王慶一等人工作，其餘時間仍由伊等自行耕作，應不為罪等情。
三、公訴人認被告己○○、庚○○、丁○○、辛○○、戊○○等五人涉犯前開罪行，
    係以告訴人丙○○之指訴，及告訴人丙○○所提出之賴正雄、洪白宗、王慶一等
    人之談話錄音與譯詞內容，為其依據。惟縱依證人賴正雄、洪白宗、王慶一等人
    之談話錄音內容，其等所稱：「一分地要給地主二百斤（稻米）」、「我一分地
    交二百餘斤（稻米）」、「四個人交了一千多斤（稻米）」、「我稻米都交給源
    福順，再交給你們」、「我稻米都交給你，我米都交給源福順，指名給甲○○」
    等語（上開談話錄音與譯詞內容見偵察卷宗告訴人八十八年三月十九日補充告訴
    理由狀附件），亦僅陳述被告己○○、庚○○、丁○○、辛○○、戊○○等五人
    有將前開承租之土地分別交由賴正雄、洪白宗、王慶一等人耕作，並由賴正雄、
    洪白宗、王慶一等人負責將應付給地主之租金交予地主即本案之告訴人。本案並
    無任何證據足以證明賴正雄、洪白宗、王慶一等人有對被告己○○、庚○○、丁○○、辛○○、戊○○等人交付租金。此亦為告訴人所不否認。縱使賴正雄曾談
    及在耕作初期，曾負擔水租，核其性質，此亦僅屬附有負擔之使用借貸，而非民
    法所定之租賃（且本罪之追訴權時效期間僅為一年，依賴正雄所述代繳水租之期
    間應在三、四年前，縱認此部分有租賃，亦已罹追訴權時效期間，而無法再為追
    訴）。另被告等人如有將承租之耕地轉租給賴正雄、洪白宗、王慶一等人，應係
    由賴正雄、洪白宗、王慶一等人支付租金給被告，而非被告支付租金給賴正雄、
    洪白宗、王慶一等人。是賴正雄、洪白宗、王慶一等人在台中縣霧峰鄉農會所設
    之帳戶縱有源福順米店匯入之稻穀款項，亦不能因此作為賴正雄、洪白宗、王慶
    一等人有支付租金給被告之證明。既未收租金，即非租賃。亦即本案並無任何證
    據足以證明被告己○○、庚○○、丁○○、辛○○、戊○○等五人有將前開承租
    之土地分別轉租予賴正雄、洪白宗、王慶一等人耕作，此即與耕地三七五減租條
    例第二十四條之犯罪構成要件不符。被告己○○、庚○○、丁○○、辛○○、戊○○等五人之犯罪尚屬不能證明，依法應為無罪之諭知。原審判決未予以詳察，
    認被告己○○、庚○○、丁○○、辛○○、戊○○等五人均違反耕地三七五減租
    條例第二十四條之規定，進而對其等論科罪責，尚有未合。是公訴人上訴指謫原
    審判決量刑過輕，雖無理由，但被告己○○、庚○○、丁○○、辛○○、戊○○
    等五人上訴否認犯罪，指謫原審判決對其等論罪科刑不當，則為有理由，自應由
    本院將原審判決均予以撤銷，並改為被告己○○、庚○○、丁○○、辛○○、戊○○等五人均無罪之諭知。
四、本案被告戊○○經合法傳喚，無正當理由未於本院審判期日到庭，爰不待其陳述
    逕行判決。
五、據上論斷，應依刑事訴訟法第三百六十九條第一項前段、第三百六十四條、第三
    百零一條第一項、第三百七十一條，判決如主文。
本案經檢察官乙○○到庭執行職務。
中      華      民      國    八十九     年     十一    月    二十二    日
                                  臺灣高等法院臺中分院刑事第三庭
                                        審判長法  官  方  艤  駐
                                              法  官  胡  忠  文
                                              法  官  廖  柏  基
右正本證明與原本無異。
不得上訴。
                                              書記官  柯  孟  伶
中      華    民      國    八十九     年     十一    月    二十三    日
                                                                        Ｃ


司法院資訊處製作；財團法人民間司法改革基金會備份。
